臺灣高雄地方法院民事裁定
111年度消債清字第54號
聲  請  人  黃晴輝  
0000000000000000

代  理  人  孫大昕律師
上列聲請人因消費者債務清理事件聲請清算，本院裁定如下：
    主  文
聲請駁回。
聲請費用由聲請人負擔。
    理  由     
一、聲請意旨略以：伊無力清償債務，前依消費者債務清理條例
    （下稱消債條例）規定，向本院聲請調解債務清償方案，惟
    調解不成立。伊又未經法院裁定開始更生程序或許可和解或
    宣告破產，爰聲請清算等語。
二、按法院裁定開始清算程序前，得依職權訊問債務人、債權人
    及其他關係人，並得定期命債務人據實報告清算聲請前2年
    內財產變動之狀況。債務人違反前項報告義務者，法院得駁
    回清算之聲請，消債條例第82條定有明文。蓋債務人於法院
    裁准消費者債務清理程序開啟前，基於謀求自身經濟生活更
    生之目的，當以積極誠實之態度，配合法院進行各項程序。
    法院雖依消債條例第9條之規定，有依職權調查必要之事實
    及證據之責，然基於債務人對自身財務、信用、工作之狀況
    ，本應知之最詳之理，且按消債條例第82條之意旨，苟債務
    人怠於配合法院調查，或有不實陳述之情形，法院亦得駁回
    債務人之聲請，顯見消債條例藉由課予債務人協力義務之
    方式，以示其確有債務清理之誠意。
三、經查：
　㈠聲請人前於民國111年1月17日依消債條例向本院聲請清算，
    經本院111年度司消債調字第46號(該案卷下稱調卷)受理，1
    11年3月15日調解不成立，並於當日聲請清算程序等情，業
    經本院依職權調取上開卷宗核閱無訛。　　
　㈡聲請人於109年至110年度申報之所得各為新臺幣(下同)163元
    、275元(均為光寶科技股份有限公司之股利所得)，名下有1
    993年出廠車輛2部、房屋1筆、土地2筆，現值443,811元，
    前於102年8月起按月領有勞工保險老年年金7,422元等情，
    有109年綜合所得稅各類所得資料清單及財產歸屬資料清單
    （調卷第14、16頁)、110年度稅務電子閘門財產所得調件明
    細表（本案卷第50頁正背面）、財產及收入狀況說明書（調
    卷第4頁正背面）、勞工保險被保險人投保資料表（調卷第1
    7頁正背面）、勞動部勞工保險局函（本案卷第18頁）、健
    保投保單位紀錄表(本案卷第81頁)等在卷可憑。
  ㈢聲請人於111年3月15日原稱沒有工作，偶爾幫忙仲介車子買
    賣，有佣金收入等語(調卷第30頁背面)，後111年5月間改稱
    109年1月起迄今均無工作收入，已無再從事汽車交易介紹工
    作，每月僅賴老年年金維生、未受2子扶養(本案卷第22頁背
    面)，遇有不足時則須向友人借貸等語(本案卷第106頁)；其
    本來主張每月支出16,009元(無房屋租金，調卷第4頁背面)
    ，嗣於111年3月15日調查時陳稱10,000至13,000元，復改稱
    只花7千多元，如果有仲介車輛就有收入等語(調卷第30頁背
    面)，再稱目前確無工作收入、業已降低每月生活固定費至7
    千多元等語(本案卷第106頁背面、第163頁背面)。針對每月
    支出及是否有佣金收入，前後陳述不一。
　㈣再觀諸聲請人中國信託銀行帳戶(下稱系爭帳戶)存摺明細(本
    案卷第59至75頁)，109年1月至12月存入各筆逾1,000元之款
    項如附表所示，聲請人雖謂系爭帳戶存入金額來源係向友人
    借款用以支應卡費等語(本案卷第163頁)，惟僅提出與友人
    鄭燦、張簡明洞、賴坤獅之部分對話截圖(本案卷第109頁背
    面至112、165至166頁)，且就民間債權人之借據或借款證明
    均稱友人不願出具而全未提供(本案卷第178頁)。審酌聲請
    人陳稱多位民間債權人均係近2、3年借款（本案卷第176頁
    ），然卻無法提出借款證明以實其說，參以民間債權人之借
    款清冊多次變動（見本案卷第109、164、179頁），則其所
    述存入款項係向友人借款乙節，尚難採信。
　㈤聲請人嗣於本院111年11月2日調查程序時改稱：「上開存入
    款項因為要繳元大、遠東、中國信託的卡費」，「我都是拿
    元大的錢繳給遠東銀行再繳納至中國信託銀行，我都是每月
    繳納最低的款項後，因為信用好，可以再續借8成，如此再
    繳納其他銀行的費用」、「如果不夠用的話，再向朋友借款
    」等語(本案卷第175至177頁)。經本院依職權調閱上開3家
    銀行於此期間內聲請人之消費明細及繳款明細單(本案卷第1
    85至246頁)，除元大銀行、遠東銀行聲請人大致為每月繳納
    最低額度外，據中國信託銀行陳報聲請人均以信用卡預借現
    金，並於領取現金後再申請帳單分期，則以系爭帳戶單月存
    入金額，與上開3家銀行陳報聲請人單月繳納金額相互勾稽
    ，兩者數額除不相符外，甚有數月份金額落差之大，例如10
    9年2、3月份單月存入系爭帳戶金額各為14,800元、19,970
    元，3家銀行合計之單月繳納金額卻為79,957元、101,273元
    ；而109年4月份單月存入系爭帳戶金額為82,000元，3家銀
    行合計之單月繳納金額僅為63,989元，上揭情形與聲請人所
    稱存入金額係為繳納銀行卡費，實有不符之處，亦證聲請人
    對其工作、收入、財產狀況並未據實陳述。
四、綜上所述，聲請人未能據實報告清算聲請前2年內財產變動
    之狀況，依消債條例第82第2項規定，爰駁回其清算之聲請
    。
中　　華　　民　　國　　111 　年　　11　　月　　25　　日
              　　民事庭　　　法　官　陳美芳
以上正本係照原本作成。
如不服本裁定，應於裁定送達後10日內向本院提出抗告狀。
中　　華　　民　　國　　111 　年　　11　　月　　25　　日
  　                        　書記官　胡美儀
附表：